【裁判字號】    88,訴,3060
【裁判日期】    890126
【裁判案由】    清償借款
【裁判全文】
臺灣高雄地方法院民事判決  八十八年度訴字第三○六○號
    原      告  乙○○
    被      告  甲○○
右當事人間清償借款事件，本院判決如左：
    主    文
被告應給付原告新台幣伍拾陸萬元及自民國八十八年九月十四日起至清償日止，按週
年利率百分之五計算之利息。
訴訟費用由被告負擔。
本判決於原告以新台幣壹拾捌萬柒仟元供擔保後得假執行。
    事    實
甲、原告方面：
一、聲明：求為判決（一）被告應給付原告新台幣（下同）五十六萬元及自支付命令
    聲請狀繕本送達翌日起至清償日止，按週年利率百分之五計算之利息。（二）願
    供擔保請准宣告假執行。
二、陳述：被告甲○○分別於（一）八十四年八月四日向原告借款新台幣（下同）二
    十萬元，約定於八十五年一月四日清償。（二）八十四年十二月十二日向原告借
    款二十六萬元，約定八十五年十一月十二日清償。（三）八十五年二月十二日借
    款一十萬元，約定半年內（即八十五年八月十二日）清償。並書立有借據三紙，
    惟屆期迭經催告被告均未置理，爰依借款關係請求被告清償借款，並自支付命令
    聲請狀繕本送達翌日（即八十八年九月十四日）起至清償日止，按週年利率百分
    之五計算之法定利息。並陳明願供擔保請准宣告假執行。又原告不同意被告分期
    每月僅償還一萬元，但被告若一次償三十萬元，原告願與被告和解。
三、證據：提出借款便箋四紙、存證信函二紙等為證。
乙、被告方面：
一、聲明及陳述：被告到庭陳稱對借款便箋之真正並不否認，然陳稱已陸續清償二十
    六萬元，均係被告收取會款時，曾分三次清償款項，金額分別為九萬元、十一萬
    元、六萬元，但皆無法證明曾清償之事實，又被告目前確實無力清償借款，願分
    期每月償還一萬元。
二、證據：被告未提出任何書面證據或請求調查之事項。
    理    由
一、本件原告主張被告甲○○分別三次向原告共借款五十六萬元，屆期經原告催告均
    未獲清償，爰本於消費借貸之法律關係請求被告清償借款及自本件支付命令聲請
    狀繕本送達翌日起，按週年利率百分之五計算之法定遲延利息；被告則就借款之
    事實並不爭執，然以業經清償其中二十六萬元款項等語，資為抗辯。
二、原告主張被告分別於八十四年八月四日、八十四年十二月十二日、八十五年二月
    十二日向原告借款共五十六萬元之事實，業據提出借款便箋四紙為憑，且被告亦
    不爭執其真正，自應信為真實，被告雖以業經清償其中二十六萬元等語置辯。惟
    查：
（一）按當事人主張有利於己之事實者，就其事實有舉證之責任，民事訴訟法第二百
      七十七條定有明文；且金錢借貸契約，固屬要物契約，因借用物之交付而生效
      力，故貸與人主張借款返還請求權存在，固應由貸與人就消費借貸契約之成立
      及金錢交付之事實負舉證責任（最高法院六十九年台上字第三五四六號判例意
      旨參照）。惟借款人若係主張消費借貸已因清償而借款債務消滅，則應由借款
      人就已清償之事實，負舉證責任。
（二）被告雖抗辯業已分三次清償本件借款中之二十六萬元，惟此事實已為原告所否
      認，被告復無法舉證證明確有清償款項之事實，且被告甚且就清償借款之時間
      均未能陳明，此部分所辯顯難採信。
三、綜上所述，本件兩造就借款之事實均不爭執，被告雖辯稱曾清償其中二十六萬元
    ，然未能舉證以實其說，參諸前揭說明，自應認原告主張被告共積欠五十六萬元
    之詞，係屬真實。從而，原告依據消費借貸之法律關係，請求被告給付五十六萬
    元及自本件支付命令聲請狀繕本送達之翌日即八十八年九月十四日起至清償日止
    ，按週年利率百分之五計算之法定遲延利息，即屬依法有據，應予准許。
四、原告陳明願供擔保，請准宣告假執行，經核並無不合，爰酌定相當擔保金額准許
    之。
據上論結：本件原告之訴為有理由，爰依民事訴訟法第七十八條、第三百九十條第二
項，判決如主文。
中      華      民      國    八十九    年      一      月  二十六    日
                              臺灣高雄地方法院民事第一庭
~B法      官  林玉心
右為正本係照原本作成。
如不服本判決，應於送達後廿日內，向本院提出上訴狀並表明上訴理由，如於本
判決宣示後送達前提起上訴者，應於判決送達後十日內補提上訴理由書（須附繕本）。
中      華      民      國    八十九    年      一      月  二十六    日
~B法院書記官  鄒茂瑜


司法院資訊處製作；財團法人民間司法改革基金會備份。
